臺灣高等法院高雄分院刑事裁定　　　　　100年度抗字第172號
抗　告　人
即　被　告　張智勇
上列抗告人因聲請法官迴避案件，不服臺灣高雄地方法院中華民
國100 年6 月23日裁定（100 年度聲字第2309號），提起抗告，
本院裁定如下：
    主  文
抗告駁回。
    理  由
一、本院審理結果，認原裁定認事、用法，均無違誤應予維持，
    並引用原裁定之理由，如附件所示。
二、抗告意旨略以：
(一)、本件指定辯護人張蓉成律師、凌進源律師不作為（律師倫理
    規範第26條）。抗告人即被告（下稱被告）張智勇將被訴本
    件妨害公務等案之相關照片、驗傷單、診斷證明書、單據、
    答辯狀交給張蓉成律師，要求張律師能指定期日與被告討論
    案情，卻遭張律師拒絕，且於100 年3 月22日開庭前要求自
    費影印其答辯狀，又被張律師拒絕，被告因而聲請更換指定
    辯護人。又本件更換指定辯護人後，被告曾多次打電話給凌
    進源律師閱卷提供訴訟筆錄，然凌律師均不作為。
(二)、本件鄭子文法官剝奪被告權利及權益。指定被告於100 年3
    月22日11時之午餐時間開庭，係屬殘害人權、凌虐人犯。又
    不讓被告知道張蓉成律師答辯狀內容，亦不准被告預納費用
    影印卷內準備程序、審理程序筆錄，剝奪被告知的權利及權
    益。另於開庭當日（22日）禁止被告向另一當事人（檢察官
    ）發問，及禁止被告陳述遭警刑求傷害凌虐，剝奪被告詰問
    權及言論自由。職司審判者，不應剝奪被告之權利及權益，
    為此不服原裁定提起抗告等語。
三、經查：
(一)、上開抗告意旨所陳關於指定辯護人不作為等情，縱令屬實，
    亦屬被告與辯護人執行職務間之雙方認知出入，尚不涉及鄭
    子文法官之執行職務範疇；何況，鄭子文法官於100 年3 月
    22日開庭時（原審100 年易字第171 號妨害公務等案件），
    亦就關於被告聲請變更指定辯護人部分，詢問被告及原指定
    辯護人張蓉成律師之意見（見原審卷第19頁正、反面），嗣
    則變更指定辯護人為凌進源律師（見原審卷第48頁），並由
    凌律師向原審聲請閱卷（見原審卷第49頁），及於審判期日
    到庭為被告利益提出辯護暨辯護意旨狀（見原審卷第76-101
    頁），均有上開卷證資料可佐，自無從以此等指定辯護人執
    行職務情形，作為聲請鄭子文法官迴避之理由。
(二)、上開抗告意旨所陳關於「被告聲請影印卷內筆錄等資料，及
    被告開庭當日（22日）遭禁止發問、陳述」等部分，除據原
    裁定論述明確外，又關於刑事程序之詰問權係針對證人、鑑
    定人而為，此參刑事訴訟法第163 條之1 、第166 條等規定
    自明，即無被告得對檢察官行使詰問權之規定，且鄭子文法
    官定於100 年3 月22日之開庭程序，係進行該案證人吳政芳
    、林清景、黃男進等人之交互詰問，被告於該程序中均有行
    使反詰問及陳述對於證詞之意見，且該日並非辯論終結，此
    有原審該日審判筆錄可證（見原審卷第23-27 、30-31 頁）
    。而被告欲對檢察官起訴證據或論告意旨陳述意見，或主張
    其所謂遭警刑求等部分，均得於原審他日之審判期日陳述，
    此屬鄭子文法官之訴訟指揮權，均難認鄭子文法官於100 年
    3 月22日之開庭程序，有何剝奪被告之詰問權及言論自由等
    權益。至於鄭子文法官指定上開審判期日於上午11時開庭，
    係屬法院或其他公務機關之上班時間，更無抗告意旨所謂「
    殘害人權、凌虐人犯」之情，附此敘明。
四、綜上所述，本件原審因認承審被告妨害公務等案之鄭子文法
    官，執行職務並無偏頗之虞之情形，爰依刑事訴訟法第220
    條、第21條第1 項前段等規定，裁定駁回被告於原審所提之
    鄭子文法官迴避之聲請，經核於法尚無不合。被告所提上開
    抗告意旨僅憑己見，任意指摘原裁定不當，並非可採。本件
    抗告並無理由，應予駁回。
據上論結，依刑事訴訟法第412 條，裁定如主文。
中    華    民    國   100    年    7     月    18    日
              刑事第三庭    審判長法  官  莊崑山
                                  法  官  莊松泉
                                  法  官  張意聰
以上正本證明與原本無異。
本裁定不得再抗告。
中    華    民    國   100    年    7     月    19    日
                                  書記官  王秋淑
附件：
臺灣高雄地方法院刑事裁定             100年度聲字第2309號
聲  請  人
即  被  告  張智勇  男  57歲（民國○○年○月○日生）
                    身分證統一編號：Ｚ000000000號
                    住高雄市○○區○○里○○路214巷12號
指定辯護人  凌進源律師
上列聲請人因本院100 年度易字第171 號妨害公務等案件，聲請
本院法官迴避，本院裁定如下：
    主  文
聲請駁回。
    理  由
一、聲請意旨略以：(一)法官法定主義係刑事程序應遵守之原則，
    本件原由方法官審理，於民國99年9 月28日準備程序卻換成
    楊法官，於100 年3 月22日審理程序又換成鄭法官（聲請人
    即被告張智勇聲請迴避之本案法官），違反上開原則；(二)鄭
    法官擅自指定凌律師當辯護人，嗣以一紙通知書叫伊於100
    年4 月8 日去開庭，沒有用傳票；(三)伊於100 年3 月22日庭
    期時，請求影印卷內準備程序、審理程序筆錄，鄭法官竟違
    法不准；(四)伊於100 年3 月22日當庭向公訴檢察官表示證人
    已犯偽證罪，應依法起訴，鄭法官卻以與本案無關制止伊與
    公訴檢察官之對話，故有具體事實足認該案承審之鄭法官執
    行職務偏頗，無法為公平、公正之裁判，為此聲請該法官迴
    避云云。
二、按當事人聲請推事迴避，以有刑事訴訟法第18條第1 款、第
    2 款所列情形之一者為限，亦即須法官有刑事訴訟法第17條
    各款所列應自行迴避，不得執行職務之情形而不自行迴避；
    或除該等情形以外，足認其執行職務有偏頗之虞者，當事人
    始得聲請法官迴避。又刑事訴訟法第18條第2 款規定，得聲
    請法官迴避原因之所謂「足認其執行職務有偏頗之虞者」，
    係指以一般通常之人所具有之合理觀點，對於該承辦法官能
    否為公平之裁判，均足產生懷疑；且此種懷疑之發生，存有
    其完全客觀之原因，而非僅出諸當事人自己主觀之判斷者，
    始足當之，最高法院著有79年台抗字第318 號判例要旨可資
    參照。
三、經查：
  (一)按試辦案件繫屬法院後，由試辦法院指定庭長、法官先行案
    件之審查，處理案件進入言詞辯論或審判程序前可辦理之事
    項；試辦案件之編號，於現行使用之案號字別前冠以「審」
    字；而試辦第一年及第二年期間新繫屬之案件，自審查程序
    終結改分審判庭之日起算辦案期限，試辦案件流程管理制度
    編號計數分案報結與案件研考試行要點第2 點第2 款、第4
    點第1 款、第5 點第2 款分別定有明文。查本件聲請人被訴
    妨害公務等案件，原繫屬於本院99年度審易字第3906號，由
    「皇股」之方法官審理，嗣因本院內部職務調動，由接任之
    楊法官續行審理，俟審查終結後，依上開規定分由審判庭本
    院「亨股」之鄭法官審理，此純屬法院內部事務分配問題，
    聲請人質疑違反法官法定原則云云，容有誤會，此項聲請法
    官迴避事由不能認為正當。
  (二)次按最輕本刑為3 年以上有期徒刑或高等法院管轄第一審案
    件或被告因智能障礙無法為完全之陳述，於審判中未經選任
    辯護人者，審判長應指定公設辯護人或律師為其辯護；其他
    審判案件，低收入戶被告未選任辯護人而聲請指定，或審判
    長認有必要者，亦同，刑事訴訟法第31條第1 項定有明文。
    查本件聲請人患有情感性精神病，有重度憂鬱及混合發作，
    且係低收入戶等情，有高雄縣鳥松鄉公所99年1 月27日核定
    為低收入戶之函文及台北市立關渡醫院一般診斷證明書各1
    份可憑（見99年度審易字第3906號卷第18、19、25頁），是
    本院承辦之楊法官認有指定辯護人之必要，在行準備程序前
    ，即於99年9 月8 日為其指定張蓉成律師為辯護人，嗣經聲
    請人聲請變更辯護人，本院承辦之鄭法官乃於100 年3 月28
    日指定凌進源律師為辯護人，揆諸上揭法條規定，於法有據
    ，聲請人執此聲請迴避云云，顯屬無據。
  (三)本院鄭法官承辦聲請人上開妨害公務等案件，於審理中指定
    100 年4 月8 日審理期日，由本院錄事製發傳票，於100 年
    3 月29日送達聲請人之高雄市○○區○○里○○路214 巷12
    號住處，由聲請人親收無訛，此觀本院送達證書上送達文書
    欄所載「100 年4 月8 日上午9 時30分審判程序傳票1 件附
    刑事庭通知書1 件」等語自明（本院100 年度易字第171 號
    具第51頁），是聲請人質疑該次庭期未以傳票傳喚云云，亦
    屬無據。
  (四)再按得依刑事訴訟法第33條第2 項規定，聲請法院付與卷內
    筆錄影本者，以無辯護人之刑事被告為限，其經選任或指定
    辯護人者，不適用之，法院辦理刑事被告聲請付與卷內筆錄
    影本作業要點第2 點定有明文。查本件聲請人在本院行準備
    程序前，即於99年9 月8 日業經指定辯護人，已如前述，自
    不得聲請本院付與嗣後準備及審理程序筆錄，聲請人以此質
    疑法官偏頗，容有誤會，委不可採。
  (五)末按審判長於法庭之開閉及審理訴訟，有指揮之權；法庭開
    庭時，審判長有維持秩序之權，法院組織法第88條、第89條
    分別定有明文。至於訴訟上指揮乃屬於法院之職權，當事人
    之主張、聲請，在無礙於事實之確認及法的解釋適用之範圍
    下，法院固得斟酌其請求以為訴訟之進行，但仍不得以此對
    當事人之有利與否，作為其將有不公平裁判之依據，更不得
    以此訴訟之進行與否而謂有偏頗之虞聲請法官迴避，最高法
    院79年台抗字第318 號判例著有明文。查上開案件於100 年
    3 月22日行審理程序，本院鄭法官對交互詰問程序依法有訴
    訟指揮之權，以維持審理進行秩序之流暢，且聲請人於上開
    妨害公務等案件審理程序中，所質疑證人證述不實之詞，業
    經鄭法官依法於交互詰問後詢問聲請人供其表示意見在卷，
    此有本院審判筆錄可考（見同卷第19、27、30頁），聲請人
    所執上詞，容有誤會，無可憑採。
  (六)綜上，聲請人所舉事由，不過係聲請人自己主觀之判斷，均
    難認承辦法官有何偏頗之虞之情形，揆諸首揭判例要旨之闡
    釋，其聲請承辦法官迴避，為無理由，應予駁回。
四、應依刑事訴訟法第220 條、第21條第1 項前段，裁定如主文
    。
中    華    民    國    100   年    6     月    23    日
             刑事第十四庭   審判長法  官  陳銘珠
                                  法  官  林揚奇
                                  法  官  李俊霖
以上正本證明與原本無異。
如不服本裁定，應於收受送達後5 日內向本院提出抗告狀。
中    華    民    國   100    年    6     月    23    日
                                  書記官  武凱葳